【裁判字號】    90,訴,1721
【裁判日期】    900824
【裁判案由】    毒品危害防制條例
【裁判全文】
臺灣臺中地方法院刑事判決                          九十年度訴字第一七二一號
    公  訴  人  臺灣臺中地方法院檢察署檢察官
    被      告  甲○○
右列被告因違反毒品危害防制條例案件，經檢察官提起公訴（九十年度毒偵字第三一
三七號），本院判決如左：
    主  文
甲○○連續施用第一級毒品，累犯，處有期徒刑壹年。扣案之第一級毒品海洛因貳小
包（合計淨重壹點玖貳公克），均沒收銷燬之；扣案之分裝管壹支及白粉壹小包（淨
重貳拾點零柒公克），均沒收。又連續施用第二級毒品，累犯，處有期徒刑陸月。扣
案之第二級毒品安非他命貳小包（合計毛重參公克），均沒收銷燬之；扣案之吸食器
壹組及分裝管壹支均沒收。主刑部分應執行有期徒刑壹年肆月。
    事  實
一、甲○○前於民國八十五年間因違反麻醉藥品管理條例案件，經本院判處有期徒刑
    四月確定，另於八十六年間復因違反麻醉藥品管理條例案件，再經本院判處有期
    徒刑六月確定，因此二部分不合於定執行刑之要件，因而接續執行，甫於八十七
    年三月二十二日執行完畢。猶不知悔改，又因施用毒品案件，經依本院以八十七
    年度毒聲字第二三五八號裁定送勒戒處所觀察勒戒後，認無繼續施用毒品之傾向
    ，由臺灣臺中地方法院檢察署檢察官於同年十月二十七日以八十七年度偵字第二
    二○一七號為不起訴處分確定。嗣又因施用毒品案件，再經本院以八十九年度毒
    聲字第六一九號裁定送勒戒處所觀察、勒戒後，亦認無繼續施用毒品之傾向，由
    臺灣臺中地方法院檢察署檢察官於八十九年二月十七日以八十九年度毒聲字第八
    五七號為不起訴處分，並確定在案。再於八十九年四月五日起至同年七月五日止
    ，三犯施用毒品案件，經本院以八十九年度毒聲字第四○二四號裁定將甲○○送
    臺灣臺中戒治所強制戒治一年，另臺灣臺中地方法檢察署檢察官並以八十九年度
    毒偵字第四七二六號提起公訴，經本院以八十九年度訴字第一七一九號刑事判決
    就連續施用第一級毒品部分判處有期徒刑一年；連續施用第二級毒品部分判處有
    期徒刑八月，並定應執行刑為有期徒刑一年六月，嗣甲○○因強制戒治執行滿三
    月，經評定為合格已無繼續戒治必要，再經本院於八十九年十一月六日以八十九
    年度毒聲字第六五五三號裁定停止戒治，所餘戒治期間，付保護管束，並於同年
    月二十三日停止戒治出所。詎甲○○於停止強制戒治付保護管束期間，仍不知悔
    改，在五年內復另行基於施用第一級毒品海洛因及第二級毒品安非他命之概括犯
    意，向綽號「小青」之不詳姓名者以第一級毒品海洛因每小包新臺幣（下同）三
    千元；第二級毒品安非他命每小包一千元之對價購得第一級毒品海洛因及第二級
    毒品安非他命後，即自九十年二月中旬某日起至同年六月十七日十三時止，在臺
    中縣梧棲鎮○○路○段二四五巷一九號六樓之七之租屋處，以將第一級毒品海洛
    因粉末摻於香煙內，點燃香煙吸入體內之方式，連續施用第一級毒品海洛因多次
    ；另以將第二級安非他命放置在玻璃管內，然後加以火烤使生白煙吸入體內之方
    法，連續施用第二級毒品安非他命多次，平均約二天各施用第一級毒品海洛因及
    第二級毒品安非他命一次。嗣於九十年六月十七日十四時許在臺中縣梧棲鎮○○
    路○段二四五巷一九號後面空地為警查獲，並於被告身上及其上開租屋處扣得第
    一級毒品海洛因二小包（合計淨重一點九二公克）、第二級毒品安非他命二小包
    （合計毛重三公克）、施用第二級毒品安非他命之吸食器一組、分裝管一支及用
    來稀釋第一級毒品海洛因之白粉一包（淨重二十點零七公克）。
二、案經臺中縣警察局烏日分局報告臺灣臺中地方法院檢察署檢察官偵查起訴。
    理  由
一、訊據被告甲○○對於在右揭時、地，連續多次非法施用第一級毒品海洛因及第二
    級毒品安非他命之事實供承不諱，並有第一級毒品海洛因二小包（合計淨重一點
    九二公克）、安非他命二小包（合計毛重三公克）、吸食器一組、分裝管一支及
    用來稀釋第一級毒品海洛因之白粉一包（淨重二十點零七公克）扣案為證。且被
    告於九十年六月十七日為警查獲後，於臺中縣警察局烏日分局所採集之尿液，經
    送臺中縣衛生局檢驗結果，呈甲基安非他命及嗎啡陽性反應，有該局檢驗尿水報
    告書一紙在卷可稽，足見被告之自白與事實相符。
二、按毒品危害防制條例對於施用毒品者，並未予以除罪，施用毒品之行為仍屬犯罪
    ，本應受刑罰之評價，惟因施用毒品者屬「病態性犯人」，毒品危害防制條例為
    維護施用毒品行為人之身心健康，乃明定應施以類似病患治療之觀察、勒戒或強
    制戒治等療程，並僅在該條例第二十條第二項、第二十三條第一項所定之條件下
    （亦即：(一)初犯經觀察、勒戒，無繼續施用毒品之傾向，(二)五年內再犯經觀察、
    勒戒，無繼續施用毒品之傾向，(三)一犯經觀察、勒戒，有繼續施用毒品之傾向，
    再經強制戒治期滿），始免予刑罰訴追外，對每一施用毒品之行為，仍應施予罪
    刑之評價。至毒品危害防制條例第二十二條第二項中段所稱違反保護管束應遵守
    事項情節重大者，得由檢察官聲請法院裁定撤銷停止戒治之規定，應係類如保安
    處分執行法第四條之一第二項前段之立法意旨，僅就已進行之強制戒治處分，繼
    續執行，即足收戒除毒癮之治療目的，無再向法院聲請裁定送觀察、勒戒或強制
    戒治之實益，並非限制停止戒治期間之施用毒品行為，「僅」得撤銷停止戒治，
    不得提起公訴。否則停止戒治前施用毒品之行為，應論處刑罰，停止戒治後之施
    用毒品行為，非難性較前者更高，反而不得訴追處罰，無異鼓勵犯罪。足見立法
    者之本意，當無以強制戒治之療程尚未完成，認停止戒治期間之施用毒品行為，
    無再為罪刑評價之必要，且在再犯、三犯或三犯以上之情形均然，不得割裂解釋
    ，認再犯僅得撤銷停止戒治，不得提起公訴；三犯或三犯以上者，除得撤銷停止
    戒治，亦可提起公訴。職是之故，毒品危害防制條例所稱之「再犯」、「三犯」
    應以是否為訴訟法上之同一案件為斷，而非以觀察、勒戒或強制戒治等療程完結
    之次數為準。查被告前因施用毒品案件，經依本院以八十七年度毒聲字第二三五
    八號裁定送勒戒處所觀察勒戒後，認無繼續施用毒品之傾向，由臺灣臺中地方法
    院檢察署檢察官於同年十月二十七日以八十七年度偵字第二二○一七號為不起訴
    處分確定。嗣又因施用毒品案件，再經本院以八十九年度毒聲字第六一九號裁定
    送勒戒處所觀察、勒戒後，亦認無繼續施用毒品之傾向，由臺灣臺中地方法院檢
    察署檢察官於八十九年二月十七日以八十九年度毒聲字第八五七號為不起訴處分
    ，並確定在案。再於八十九年四月五日起至同年七月五日止，三犯施用毒品案件
    ，經本院以八十九年度毒聲字第四○二四號裁定將被告送臺灣臺中戒治所強制戒
    治一年，另臺灣臺中地方法檢察署檢察官並以八十九年度毒偵字第四七二六號提
    起公訴，經本院以八十九年度訴字第一七一九號刑事判決就連續施用第一級毒品
    部分判處有期徒刑一年；連續施用第二級毒品部分判處有期徒刑八月，並定應執
    行刑為有期徒刑一年六月，嗣被告因強制戒治執行滿三月，經評定為合格已無繼
續戒治必要，再經本院於八十九年十一月六日以八十九年度毒聲字第六五五三號
    裁定停止戒治，所餘戒治期間，付保護管束，並於同年月二十三日停止戒治出所
    ，有不起訴處分書二份、起訴書及刑事判決各一份在卷可按。是被告因自八十九
    年四月五日起至同年七月五日止連續施用第一級毒品海洛因及第二級毒品安非他
    命多次之行為，經法院第二度裁定送觀察、勒戒、強制戒治及停止戒治付保護管
    束，已逾七個月後之九十年二月中旬某日起，才再度開始連續施用第一級毒品海
    洛因及第二級毒品安非他命，應係另起犯意，核屬另一獨立之犯罪行為，揆諸前
    揭說明，被告自九十年二月中旬某日起至同年六月十七日止連續施用第一級毒品
    海洛因及第二級毒品安非他命之行為，應屬四犯。因而事證明確，被告在五年內
    四犯施用第一級毒品海洛因及第二級毒品安非他命之犯行洵堪認定，應予依法論
    科。
三、查海洛因及安非他命分屬毒品危害防制條例第二條第二項第一款、第二款所規定
    之第一級、第二級毒品。被告四犯施用第一級毒品海洛因及第二級毒品安非他命
    之行為，所為核係犯同條例第十條第一項之施用第一級毒品罪、第十條第二項之
    施用第二級毒品罪。其持有毒品之行為，意在供己施用，故持有之低度行為，應
    為施用之高度行為所吸收，不另論罪。被告先後多次施用第一級毒品海洛因及第
    二級毒品安非他命之犯行，均分別時間緊接，且觸犯構成要件相同之罪，顯均係
    基於概括犯意反覆為之，應依刑法第五十六條連續犯之規定，論以一罪，並加重
    其刑。被告所犯上開連續施用第二級毒品罪及施用第一級毒品罪之間，犯意各別
    ，行為互殊，應予分論併罰。被告前於八十五年間因違反麻醉藥品管理條例案件
    ，經本院判處有期徒刑四月確定，另於八十六年間復因違反麻醉藥品管理條例案
    件，再經本院判處有期徒刑六月確定，因此二部分不合於定執行刑之要件，因而
    接續執行，甫於八十七年三月二十二日執行完畢，有卷附臺灣臺中地方法院檢察
    署刑案資料查註紀錄表及臺灣高等法院被告全國前案紀錄表各一份可按，其受有
    期徒刑之執行完畢，五年以內再犯有期徒刑以上之罪，為累犯，依法遞加重其刑
    。爰審酌被告前因施用毒品犯行，甫經二次觀察、勒戒，並送強制戒治，於戒治
    期間經評定成效合格而停止戒治，竟於付保護管束期間猶故態復萌，再施用毒品
    安非他命不輟，無視於毒品對於自身健康之戕害及國家對於杜絕毒品犯罪之禁令
    ，惡性非輕，然被告犯後坦承犯行，態度尚稱良好等一切情狀，量處如主文所示
    之刑，並定應執行之刑，以示懲儆。扣案之海洛因二小包（合計淨重一點九二公
    克）、安非他命二小包（合計毛重三公克），分別為毒品危害防制條例第二條第
    二項第一、二款所指之第一、二級毒品，均應依同條例第十八條第一項前段規定
    ，沒收銷燬之。扣案之吸食器一組、分裝管一支及用來稀釋第一級毒品海洛因之
    白粉一小包（淨重二十點零七公克），屬被告所有，且分為施用第一級毒品海洛
    因及第二級毒品安非他命所用之物，業據其分於警訊、偵查、本院調查及審理時
    供明在卷，依法宣告沒收。
據上論斷，應依刑事訴訟法第二百九十九條第一項前段，毒品危害防制條例第十條第
一項、第二項、第二十條第三項前段、第十八條第一項前段，刑法第十一條前段、第
五十六條、第四十七條、第三十八條第一項第二款、第五十一條第五款，判決如主文
。
中      華      民      國      九十    年      八      月    二十四    日
                              臺灣臺中地方法院刑事第七庭
                               審判長法  官  夏  一  
        法  官  林  郁  婷
                                     法  官  郭  妙  俐
右正本證明與原本無異。
如不服本判決，應於判決送達後十日內，向本院提出上訴狀。
                                     書記官
中      華      民      國      九十    年      八      月    二十四    日
附錄本案論罪科刑法條全文：
毒品危害防制條例第十條第一項
施用第一級毒品者，處六月以上五年以下有期徒刑。
施用第二級毒品者，處三年以下有期徒刑。


司法院資訊處製作；財團法人民間司法改革基金會備份。
